【裁判字號】    88,重訴,207
【裁判日期】    890110
【裁判案由】    損害賠償
【裁判全文】
臺灣桃園地方法院民事判決                          八十八年重訴字第二○七號
    原      告  丙○○
                乙○○
                甲○○
    右二人共同
    訴訟代理人  丙○○
    被      告  丁○○
右當事人間請求損害賠償事件，原告就本院八十七年度交易字第二九二號刑事案件提
起附帶民事訴訟（八十七年度交附民字第一二三號），經本院刑事庭裁定移送前來，
本院判決如左：
    主    文
被告應給付原告丙○○新臺幣肆佰貳拾伍萬仟捌佰肆拾陸元，原告乙○○新臺幣壹
拾貳萬玖仟捌佰伍拾肆元，原告甲○○壹拾捌萬壹仟貳佰肆拾陸元，及均自民國八十
七年八月二十日起至清償日止，按年息百分之五計算之利息。
原告丙○○其餘之訴駁回。
訴訟費用由被告負擔。
本判決第一項於原告丙○○、乙○○、甲○○分別以新台幣壹佰肆拾壹萬柒仟玖佰肆
拾玖元、新臺幣肆萬參仟貳佰捌拾伍元及新臺幣陸萬零肆佰壹拾伍元供擔保後，得假
執行。
原告丙○○其餘假執行之聲請駁回。
    事    實
甲、原告方面：
  一、聲明：
  （一）、被告應給付原告丙○○新台幣（下同）柒佰貳拾伍萬仟捌佰肆拾陸元，
          原告乙○○壹拾貳萬玖仟捌佰伍拾肆元，原告甲○○壹拾捌萬壹仟貳佰肆
          拾陸元，及均自起訴狀繕本送達之翌日起至清償日止，按年息百分之五計
          算之利息。
  （二）、願供擔保請准宣告假執行。
  二、陳述：
  （一）、緣本案被告丁○○於民國（下同）八十七年二月二十六日十八時十分許，
          駕駛所有車牌號碼ＬＯ─００一八號自用小客車，由迴龍往桃園方向行駛
          ，準備前往龜山收取會錢，行經桃園縣龜山鄉台一丁線十八公里四八０公
          尺處內側車道，原應注意汽車行駛時，應注意車前狀況，並隨時採取必要
          安全措施，而依當時情形並非不能注意，此時丁○○遠在十數公尺前即見
          孕婦張秀梅騎乘車牌號碼ＱＨＮ─七二七號輕機車行駛在前，丁○○竟疏
          未注意，因煞車不及自後撞上，將張秀梅壓於汽車下，致張秀梅送醫不治
          死亡，被告所涉過失致死犯行，業經鈞院以八十七年度交易字第二九二號
          刑事判決判處被告有期徒刑八月，復經臺灣高等法院以八十八年度交上易
          字第二八八號駁回上訴確定在案。
  （二）、查「不法侵害他人致死者，對於支出殯葬費之人，亦應負損害賠償責任。
          被害人對於第三人負有法定扶養義務者，加害人對於該第三人亦應負損害
          賠償責任。」，民法第一百九十二條定有明文。原告丙○○、乙○○、張
          陳菊分係被害人張秀梅之配偶及父、母，爰依上開條文之規定向被告請求
          賠償金額如下：
      １、喪葬費部分：由原告丙○○支出共計五十五萬二千八百元整。
      ２、扶養費部分：依扶養親屬寬減額每年每人七萬二千元計算：
         ａ、原告丙○○部分：
                 按民法第一千一百十六條之一規定：「夫妻互負扶養之義務，其
             負扶養義務之順序與直系血親卑親屬同。」。查原告丙○○現年二十
             九歲（五十八年六月七日生），依台閩地區簡易生命表之記載，原告
             尚有平均餘命四十四．四二年，依霍夫曼計算式計算，原告共計請求
             一百六十七萬七千一百零二元整。
         ｂ、原告乙○○（被害人張秀梅之父）部分：
                 按民法第一千一百十四條、第一千一百十六條規定，直系血親尊
             親屬為受扶養權利人，乙○○現年六十五歲（二十二年一月八日生）
             ，尚有平均餘命十四．七七年，依霍夫曼計算式計算，共計七十七萬
             九千一百二十五元，惟其有六名子，平均分擔扶養費用，計請求十二
             萬九千八百五十四元正。
         ｃ、原告甲○○（被害人張秀梅之母）部分：
                 依上開條文之規定，甲○○現五十歲（二十九年八月十日生），
             尚有平均餘命二十二．八五年，依霍夫曼計算式計算，共計請求一百
             零八萬七千四百八十元正。惟其有六名子女，平均分擔費用，故請求
             十八萬一千二百四十六元正。
      ３、精神慰撫金部分：次查「不法侵害他人致死者，被害人之父、母、子、女
          及配偶，雖非財產上之損害，亦得請求賠償相當之金額。」，民法第一百
          九十四條定有明文。原告等驟遭喪妻喪女之鉅變，精神之創痛無以言喻，
          尤其原告丙○○，日日夜夜憧憬即將為人父之喜悅，孰知就因被告之疏忽
          ，造成原告喪妻又喪子，天倫夢碎，情何以堪？被告在協商賠償金額部分
          ，毫無誠意，只願意賠償一百四十萬元，即二十萬元之慰問金加保險公司
          之強制責任險一百二十萬（保險公司所理賠者）。一屍二命（胎兒即將臨
          盆），區區之二十萬元何以安家屬悲痛之心？將心比心兩造立場對調一下
          ，今假如被告是受害者，渠只會要求區區二十萬元嗎？如此違反一般經驗
          定則之行徑，徒增原告等之創痛爾爾。爰依法請求五百萬元。
      ４、急救過程中之醫藥費，由原告丙○○支出共計二萬三千九百四十四元正。
      ５、綜上所陳，被告應給付原告丙○○七百二十五萬三千八百四十六元，張景
          春十二萬九千八百五十四元，甲○○十八萬一千二百四十六元。
  三、證據：提出台灣桃園地方法院檢察署檢察官起訴書、喪葬費用收據、長庚紀念
            醫院醫療費用收據、進塔謝疏及骨灰存放證明書各乙份（均為影本）、
            戶籍謄本乙份為證。
乙、被告方面：
    一、聲明：駁回原告之訴。
    二、陳述：被告願以二百十萬元（含第三責任險一百二十萬元部分）與原告和解
              ，對原告所請求之殯葬費、扶養費、醫療費及慰撫金之請求均無意見
              ，惟被告現無能力負擔。被告於本件車禍事故中，未保持行車距離，
              確有過失，但被害人自己機車騎到快車道被撞也有過失。
    三、證據：提出本院八十七年度交易字第二九二號刑事判決、臺灣高等法院八十
              八年度交上易字第二八八號刑事判決為證。
丙、本院依職權調閱本院八十七年度交易字第二九二號、臺灣高等法院八十八年度交
    上易字第二八八號過失致死刑事案件全卷。
    理    由
一、本件原告主張：被告丁○○於八十七年二月二十六日十八時十分許，駕駛所有車
    牌號碼ＬＯ─００一八號自用小客車，由迴龍往桃園方向行駛，準備前往龜山收
    取會錢，行經桃園縣龜山鄉台一丁線十八公里四八０公尺處內側車道，原應注意
    汽車行駛時，應注意車前狀況，並隨時採取必要安全措施，而依當時情形並非不
    能注意，此時丁○○遠在十數公尺前即見孕婦張秀梅騎乘車牌號碼ＱＨＮ─七二
    七號輕機車行駛在前，丁○○竟疏未注意，因煞車不及自後撞上，將張秀梅壓於
    汽車下，致張秀梅送醫不治死亡，被告所涉過失致死犯行，業經本院以八十七年
    度交易字第二九二號刑事判決判處被告有期徒刑八月，復經臺灣高等法院以八十
    八年度交上易字第二八八號駁回上訴確定在案，爰依侵權行為法律關係請求被告
    給付原告丙○○喪葬費、扶養費、精神慰撫金及醫療費等，原告乙○○、甲○○
    扶養費之損害等語。被告則以：願以二百十萬元（含第三責任險一百二十萬元部
    分）與原告和解，對原告所請求各項目均無意見，惟被告現無能力負擔，被告於
    本件車禍事故中，未保持行車距離，確有過失，但被害人自己機車騎到快車道被
    撞也有過失等語置辯。
二、原告主張其等分係被害人張秀梅之夫及父、母，被告丁○○於八十七年二月二十
    六日十八時十分許，駕駛所有車牌號碼ＬＯ─００一八號自用小客車，由迴龍往
    桃園方向行駛，準備前往龜山收取會錢，行經桃園縣龜山鄉台一丁線十八公里四
    八０公尺處內側車道，原應注意汽車行駛時，應注意車前狀況，並隨時採取必要
    安全措施及汽車在同一車道行駛時，應保持隨時可以停煞之距離，而依當時情形
    並非不能注意，已預見同向在右前側十公尺左右，距內外車道分向線約一公尺之
    外側車道處，由孕婦張秀梅騎乘車牌號碼ＱＨＮ─七二七號輕機車有左右搖晃行
    駛之情形，隨時可能偏離駛入內側車道，竟疏未注意採取必要之閃避安全措施及
    隨時可以停煞之距離，冒然以四十餘公里之時速前行，致張秀梅所騎之機車偏行
    入內側車道時，為被告所駕汽車自後追撞，張秀梅因而人車倒地，胸、腹部壓於
    被告所駕之汽車下，經送醫急救仍不治死亡，被告所涉過失致死犯行，業經本院
    以八十七年度交易字第二九二號刑事判決判處被告有期徒刑八月，復經臺灣高等
    法院以八十八年度交上易字第二八八號駁回上訴確定之事實，業據原告提出戶籍
    謄本乙份，並有卷附本院八十七年度交易字第二九二號、臺灣高等法院八十八年
    度交上易字第二八八號刑事判決為證，亦為被告所不爭執，復經本院依職權調閱
    該刑事案件卷宗查核相符，原告此部分主張堪信為真正。
三、按因故意或過失，不法侵害他人之權利者，負損害賠償責任；不法侵害他人致死
    者，對於支出殯葬費之人，亦應負損害賠償責任。被害人對於第三人負有法定扶
    養義務者，加害人對於該第三人亦應負損害賠償責任；又不法侵害他人致死者，
    被害人之父、母、子、女及其配偶，雖非財產上之損害，亦得請求賠償相當之金
    額，民法第一百八十四條第一項前段、第一百九十二條、第一百九十四條分別定
    有明文。次按汽車駕駛人應注意車前狀況，並隨時採取必要安全措施及汽車在同
    一車道行駛時，應保持隨時可以停煞之距離，道路交通安全規則第九十四條第一
    項、第三項亦定有明文。被告就本件車禍肇事有前開規定之過失行為致生被害人
    死亡，且被告前開之過失行為與被害人之死亡結果間有相當因果關係甚明；雖被
    害人張秀梅騎乘機車未靠右行駛有違道路交通安全規則第九十九條第一項第一款
    規定，惟被害人既係駕車在前行駛，被後行之被告所駕之自小客車追撞，其於本
    件車禍之發生並無任何肇事因素，亦即本件車禍之發生與被害人前開違規行為間
    並無相當因果關係，又本件車禍經送台灣省桃園縣區車輛行車事故鑑定委員會及
    台灣省汽車肇事覆議鑑定委員會鑑定結果，亦同此認定，有該委員會鑑定意見書
    及覆議意見書各乙份附於前開刑事卷足按，是被告雖辯稱被害人於本件車禍之發
    生亦有過失云云，委無足採。綜上，原告主張被告因過失行為不法侵害他人致死
    ，依法應負侵權行為損害賠償責任，為有理由，應予准許。
四、被告就本件車禍肇事既有前述過失行為而侵害他人之權利，是原告就其等所受損
    害及支出費用，請求被告賠償，洵屬有據，茲就原告之請求逐項論究如下：
  （一）、喪葬費部分：原告丙○○主張共支出殯葬費用五十五萬二千八百元，並提
          出喪葬費用收據及進塔謝疏及骨灰存放證明書各乙份為證，核與死者之身
          份、地位及家庭經濟情況相當，且均屬喪禮習俗上必要之費用，且為被告
          所不爭執，應予准許。
  （二）、扶養費部分：
          按民法第一千一百十六條之一規定：「夫妻互負扶養之義務，其負扶養義
          務之順序與直系血親卑親屬同。」，又依民法第一千一百十四條、第一千
          一百十六條規定，直系血親尊親屬為受扶養權利人。查原告丙○○係五十
          八年六月七日生，原告乙○○係二十二年一月八日生，原告甲○○係二十
          九年八月十日生，於被害人張秀梅車禍死亡時，分別年二十八歲、六十五
          歲及五十七歲，依台閩地區光復後歷年簡易生命表平均餘命之記載，原告
          丙○○尚有平均餘命四十五．六四年，原告乙○○尚有十四．九三年，原
          告甲○○尚有二三．九七年，依八十七年度財政部所頒扶養親屬寬減額每
          人七萬二千元，按年別單利百分之五複式霍夫曼式法扣除中間利息後，原
          告丙○○得請求之扶養費用為一百六十八萬六千三百八十四元{７２００
          ０Ｘ[２３．２３＋（２３．５３－２３．２３）Ｘ０．６４]}，原告張
          景春為七十八萬七千六百三十七元{７２０００Ｘ[１０．４０＋（１０．
          ９８－１０．４０）Ｘ０．９３]}（元以下四捨五入），原告甲○○為
          一百十一萬四千三百零八元{７２０００Ｘ[１５．０４＋（１５．４９－
          １５．０４）Ｘ０．９７]}，惟原告乙○○、甲○○有六名子女，業據原
          告提出戶籍謄本乙份在卷可參，平均分擔扶養費用，故其等分別得請求十
          三萬一千二百七十三元、十八萬五千七百十八元。是原告丙○○、乙○○
          及甲○○分別請求被告給付扶養費之損害，分別為一百六十七萬七千一百
          零二元、十二萬九千八百五十四元正及十八萬一千二百四十六元，既均在
          前開得請求之數額範圍內，洵屬有據，應予照准。
  （三）、精神慰撫金部分：原告丙○○為被害人張秀梅之夫，被害人死亡時係懷胎
          待產之孕婦，原告丙○○於日夜祈盼即將初為人父喜悅之際，驟遭喪妻又
          喪子一屍二命之天倫悲劇，本院斟酌原告精神上所受創痛至極，及兩造之
          身分、地位、經濟狀況等一切狀況，認原告請求精神慰撫金以二百萬元方
          屬公允相當，逾此部分為無理由，應予駁回。
  （四）、醫藥費部分：原告丙○○主張支出醫療費共計二萬三千九百四十四元，並
          提出醫療費用收據二紙為證，復為被告所不爭執，核均屬必要之醫療費用
          ，此部分之請求，自應准許之。
五、綜上所述，原告丙○○請求之殯葬費、扶養費、精神慰撫金及醫療費用，合計為
    四百二十五萬三千八百四十六元，原告乙○○得請求之扶養費為十二萬九千八百
    五十四元，原告甲○○得請求之扶養費為十八萬一千二百四十六元，及均自起訴
    狀繕本送達翌日即八十七年八月二十日起，至清償日止按年息百分之五計算之利
    息，於此範圍內之請求為有理由，均應予准許，原告丙○○逾前開金額部分之請
    求，則無理由，應予駁回。
六、原告陳明願供擔保，聲請宣告假執行，其等勝訴部份，核均無不合，爰分別酌定
    相當之擔保金額宣告之；至原告丙○○敗訴部分，其假執行之聲請，因訴之駁回
    而失所附麗，不予准許。
七、據上論結，本件原告之訴為一部有理由，一部無理由，依民事訴訟法第七十九條
    但書、第三百九十條第二項，判決如主文。
中      華      民      國    八十九    年      一      月      十      日
                                        臺灣桃園地方法院民事第一庭
~B法      官  汪智陽
右正本，係照原本作成。
如對本判決上訴須於判決送達後廿日內向本院提出上訴狀
中      華      民      國    八十九    年      一      月      十      日
~B法院書記官  施春祝


司法院資訊處製作；財團法人民間司法改革基金會備份。
